【裁判字號】    95,交聲,89
【裁判日期】    950419
【裁判案由】    聲明異議
【裁判全文】
臺灣臺南地方法院交通事件裁定          95年度交聲字第89號
移送機關    交通部公路總局嘉義區監理所麻豆監理站
受處分人
即異議人    乙○○
上列受處分人因違反道路交通管理處罰條例案件，對於交通部公
路總局嘉義區監理所麻豆監理站95年1月3日所為之裁決處分（處
分案號：麻監裁罰字第裁75-M00000000號）聲明異議，本院裁定
如下：
    主  文
原處分均撤銷。
乙○○均不罰。
    理  由
一、原處分意旨略以：受處分人即異議人乙○○所有之車牌號碼
    KG8-115號重型機車，於民國91年1月5日下午3點35分左右，
    經人駕駛行經設有燈光號誌管制設施之台南縣新化鎮○○路
    與中正路之交岔路口時，因該車駕駛人未載安全帽，經執行
    勤務之臺南縣警察局交通隊警員發現，執勤警員隨即鳴笛並
    以紅旗指揮該車駕駛人停車受檢，然該駕駛人見狀竟不服從
    執勤警員之稽查，並於上述交岔路口紅燈右轉而加速逃逸，
    該執勤警員乃根據道路交通管理處罰條例之相關規定予以開
    單逕行舉發。後來原處分機關即交通部公路總局嘉義區監理
    所麻豆監理站經查證結果，亦以前述違規事實明確，而依道
    路交通管理處罰條例第31條第6項、第53條、第60條第1項及
    第63條第1項第1款、第3款等規定，裁處該機車所有人即異
    議人罰鍰共計新臺幣5千3百元，並記違規點數共4點等語。
二、聲明異議意旨則略以：本件原處分所指之車牌號碼KG8-115
    號重型機車，係供受處分人即異議人乙○○平日在台南市區
    求學通勤所使用，而本件案載違規時間，異議人並未駕駛前
    開機車行經案載違規地點，而且當日異議人應在台南市住處
    ，並未騎該車至外縣市，亦無借予他人騎用之情形，故異議
    人應無原處分意旨所稱未戴安全帽等違規情事。又舉發單位
    並無其他證據資料證明異議人確有未戴安全帽、闖紅燈及不
    服稽查而逃逸等違規事實，而本件原處分所載之違規時間係
    在4年多前，其對當時之情形已無任何記憶，以致無法提出
    相關事證，然其確無原處分意旨所稱之違規情事，故異議人
    不服原處分，乃提出本件異議等語。
三、經查：
    （一）原處分意旨認本件車牌號碼KG8-115號重型機車，於
          前述時、地，經人駕駛並於行經設有燈光號誌管制設
          施之台南縣新化鎮○○路與中正路之交岔路口時，該
          車駕駛人有未依規定戴安全帽之情形，而經執勤之台
          南縣警察局交通隊警員發現，執勤警員隨即鳴笛並以
          紅旗指揮該車駕駛人停車受檢，然該車駕駛人竟未停
          車受檢，而於上述交岔路口紅燈右轉並加速逃逸等情
          ，無非係以卷附之台南縣警察局南縣警交字第M00000
          000號舉發違反道路交通管理事件通知單所記載之違
          規內容及台南縣警察局94年6月10日南縣警交字第094
          0045500號函之說明等其主要論據。
    （二）然而，證人即舉發本違規事件之台南縣警察局交通隊
          警員陳志言，則於本院調查時到庭具結證稱：「（法
          官問：本件是否你舉發，情形如何？）是我舉發的，
          但本件事隔已久，我已經沒有什麼印象了，當天我們
          在新化鎮執行何種勤務我也沒有印象了，對於本件的
          違規事實我也沒有印象了。我們會在舉發單上記明女
          騎士，就表示我們有親眼看到是女騎士，相關違規事
          實就只有記載在舉發通知單上，實際情形我已經沒有
          印象了……我們發現違規事實會記下車牌，回去查車
          籍資料，我們有看到，有確實我們才會去開單，對於
          本件我已經沒有特別的記憶。」等語（參見本院95年
          4月11日訊問筆錄），可知證人即舉發警員陳志言雖
          無任意虛構違規事實以誣陷受處分人即異議人乙○○
          之可能，然證人甲○○○○對於本交通違規事件，除
          實際違規駕駛人係屬女性外，其餘如具體之違規過程
          及實際違規駕駛人之外貌與特徵等事項，則因時間已
          久而均不復記憶，故就其前述證詞內容，經核並無從
          據以確認異議人所有之上述機車，於前開時、地，有
          經人駕駛而行經案載違規地點，以及該車駕駛人曾有
          原處分意旨所稱之「未依規定戴安全帽」、「闖紅燈
          」與「不服稽查而逃逸」等違規情事。
    （三）其次，本件案載違規時間距原處分機關即交通部公路
          總局嘉義區監理所麻豆監理站就前開違規事實作出裁
          決之日期，經查已將近4年之久，衡情一般人對於4年
          前某日之詳細行蹤，以及是否曾駕車行經某特定處所
          ，或曾將車輛借予他人使用等情形，不僅難以清晰記
          憶，而且更難預先留下任何相關事證，以資證明當時
          之實際作息情形，故本件受處分人即異議人乙○○未
          能提出相關事證，以證明其無原處分意旨所稱多年前
          之違規情事，亦屬正常之事。何況異議人實際上有無
          收受本交通違規事件之舉發通知單一情，業因超過郵
          政規則第225條所規定之6個月查詢期限，且經查亦無
          公告紀錄，而無法得知其實際收受情形一節，則有上
          述台南縣警察局94年6月10日南縣警交字第094004550
          0號函1份附卷可憑，故本件舉發通知單亦難認已合法
          送達予異議人。因此，亦無從據以推論異議人先前即
          已得知曾有本件交通違規舉發之存在，進而要求異議
          人在4年前，即應對於本交通違規事件留下或保存足
          以證明無原處分意旨所指違規情事之相關事項，故原
          處分機關就本件違規事實在延宕多年後始作出裁決，
          所造成舉證困難之不利益，經核尚不能歸由異議人承
          受。
    （四）再者，本件舉發警員亦已無從提出其他積極證據，以
          供本院調查並確認當日所發現之違規機車，即係受處
          分人即異議人乙○○所有之上開機車，並使本院得以
          排除本交通違規事件，尚無因為執勤警員匆忙之中誤
          看、誤記，或是該實際違規車輛駕駛人使用偽造、變
          造之車牌，而造成執勤警員觀察、紀錄及舉發錯誤之
          可能，故本院尚難僅因舉發警員所記錄之前開車牌號
          碼及簡略之違規事實，即遽認異議人確有原處分意旨
          所稱之多項違規行為。此外，本院亦查無其他相關事
          證，足以認定異議人所有之上開機車，於案載違規時
          間，確實有經人駕駛行經案載違規地點，而該機車駕
          駛人亦確有未戴安全帽、闖紅燈及不服稽查而逃逸等
          違規行為，故本件相關事證經查尚不足以認定異議人
          有何原處分意旨所稱之違規行為。
四、綜上所述，受處分人即異議人乙○○所有之上開機車，於前
    述時間，是否曾經人駕駛行經案載違規地點，而該駕駛人是
    否有未依規定戴安全帽、闖紅燈及不服稽查而逃逸等違規行
    為既均無從確認，則原處分機關即交通部公路總局嘉義區監
    理所麻豆監理站僅據歷時已久之簡略舉發內容，即貿然對於
    異議人加以裁罰，於法尚非適當。而本件異議人之異議內容
    ，經核亦確有理由，故應由本院裁定將原處分均撤銷，並另
    為異議人均不罰之諭知，以資適法。
五、據上論斷，應依道路交通案件處理辦法第20條前段，裁定如
    主文。
中    華    民    國    95    年    4     月    19    日
                  交通法庭  法  官  陳志成
以上正本證明與原本無異。
如不服本裁定應於送達後5日內向本院提出抗告狀（應附繕本）
。
                            書記官  黃瓊蘭
中    華    民    國    95    年    4     月    20    日


司法院資訊處製作；財團法人民間司法改革基金會備份。
